臺灣臺北地方法院民事判決　　　　　　　　　　　　九十二年度訴字第三九四四號
　　原　　　告　　甲○○
　　訴訟代理人　　施竣中律師
　　被　　　告　　乙○○
右當事人間請求遷讓房屋等事件，本院於民國九十三年二月九日言詞辯論終結，判決
如左：
    主    文
被告應將座落台北縣新店市○○段八三七地號內，其上建物即門牌號碼為台北縣新店
市○○路十九巷十五號四樓房屋騰空遷讓返還原告。
被告應自民國九十二年七月十一日起至返還前項房屋之日止，按月給付原告新台幣壹
萬零捌佰伍拾捌元。
原告其餘之訴及假執行之聲請均駁回。
訴訟費用由被告負擔五分之四，餘由原告負擔。
本判決原告勝訴部分，於原告以新台幣捌拾萬元供擔保後，得假執行。
　　事實及理由
一、原告之聲明：求為判決：(1)如主文第一項所示。(2)被告應自民國九十二年七月十
    一日起至返還前項房屋之日止，按月給付原告新台幣（下同）一萬三千五百七十
    二元。(3)願供擔保請准宣告假執行。並陳述：
  (1)原告前於本院民事執行處公開拍賣程序中，拍定系爭座落台北縣新店市○○段八
    三七地號基地及其上建物即門牌號碼台北縣新店市○○路十九巷十五號四樓房屋
    （下稱系爭房屋），有本院民事執行處於民國九十二年六月十六日核發之權利移
    轉證書可稽，原告並向地政機關辦理登記手續完竣，原告為系爭房地之所有權人
    。惟系爭房地現遭被告無權占用，並基於自主意思占有使用，爰依民法第七百六
    十七條請求被告騰空遷讓返還系爭房屋。
  (2)不當得利、侵權損害賠償部分：
    按無法律上原因而受利益，致他人受損害者，應返還其利益。故意或過失不法侵
    害他人之權利者負損害賠償責任。民法第一百七十九條、第一百八十四條定有明
    文。查本件被告無權占有原告之房屋自係無法律上原因而獲有相當於租金之利益
    ，依前開民法第一百七十九條之規定，自應返還所受利益。又「無權占有他人之
    房屋，係侵害該屋所有權應構成侵權行為，被害人對於侵權行為人得請求賠償相
    當於租金之損害」最高法院六十七年台上字第三六二二號判例參照，原告依前開
    民法第一百八十四條之規定亦得請求被告賠償相當於租金之損害。按於城市地方
    租用房屋之租金，以不超過土地及建築物申報總價額年息百分之十為限，土地法
    第九十七條第一項定有明文。而所謂之土地價額，依同法施行細則第二十五條之
    規定，係指法定地價而言。依同法第一百四十八條規定，係指土地所有權人依土
    地法所申報之地價，在平均地權條例施行區域，係指土地所有權人於地政機關舉
    辦規定地價或重新規定地價時，於公告申報地價期間內自行申報之地價而言。本
    件系爭房屋位於台北新店市○○路十九巷十五號四樓，屬城市地方，自有前開規
    定之適用。查系爭房屋之拍定價格為一百二十三萬元，系爭房屋占用該基地之面
    積為三○．五七平方公尺（5768.08×53/10000），該基地系爭土地之申報地價
    皆為：每平方公尺一萬三千零四十元，並參酌系爭土地之座落位置鄰近都會地區
    ，為一交通便利，居住環境甚佳，及其繁榮程度、經濟用途，被告使用所能獲利
    之情形因素，應認被告使用系爭房屋及土地相當於租金之利益，自應按系爭土地
    之申報地價及建築物之課稅現值之總價額年息百分之十較為允當，則系爭房屋自
    九十二年七月十一日起之相當於不當得利之損害金，為每月一萬三千五百七十二
    元（小數點四捨入）。
二、被告方面未為任何聲明及陳述，其經合法通知未於言詞辯論期日到場，核無民事
    訴訟法第三百八十六條所列各款情事，依原告之聲請，由其一造辯論而為判決，
    合先敘明。
三、按「所有權人對於無權占有或侵奪其所有物者，得請求返還之」民法第七百六十
    七條前段定有明文。經查：
  (1)原告自本院民事執行處九十一年度執字第三六六一四號拍賣抵押物強制執行事件
    之公開拍賣程序，以總價三百一十二萬三千元（土地部分一百八十九萬三千元；
    建物部分一百二十三萬元）拍定買得丙○○（執行債務人）所有系爭房地，並於
    九十二年七月十日取得不動產權利移轉證書，九十二年七月二十九日完成不動產
    所有權移轉登記，此有本院前揭不動產權利移轉證書、建物及土地登記簿謄本（
    本院卷第十一、十二、十三頁）附卷可參，原告係系爭建築物之所有權人，應可
    認定。
  (2)本院前揭三六六一四號強制執行程序，於九十二年四月八日上午十時履勘系爭房
    屋時，債務人丙○○陳述目前系爭房屋係出借給被告使用等語，而當時被告亦在
    場，並未為任何異議，且於執行筆錄上簽名確認，有執行筆錄影本附卷可參（本
    院卷第三十、三一頁）。另經本院函請台北縣政府警察局新店分局，查明系爭房
    屋由何人居住使用時，據該分局回覆係由戶長即被告居住使用等情，有該分局九
    十三年一月八日店警刑字第○九二○○五四五二一號函足憑（本院卷第七二頁）
    ，綜上所述，本院認系爭房屋目前係由被告占有使用。被告均未提出書狀作何聲
    明及陳述，無法證明其有占有使用系爭房屋之合法權利，故原告主張被告係無權
    占有，依民法第七百六十七條之規定，請求被告返還系爭房屋，為有理由。
四、又因故意或過失，不法侵害他人之權利者，負損害賠償責任；無法律上之原因而
    受利益，致他人受損害者，應返還其利益，民法第一百八十四條第一項前段、第
    一百七十九條前段分別定有明文。無權占有他人房屋，可能獲得相當租金之利益
    ，為社會通常之觀念，是房屋所有權人請求無權占有人給付相當於租金之利益，
    於法有據。另按城市地方房屋之租金，以不超過土地及其建築物申報總價額年息
    百分之十為限，而於租用基地建築房屋亦準用之，土地法第九十七條第一項、第
    一百零五條分別定有明文。本件系爭房屋位於台北新店市○○路十九巷十五號四
    樓，屬城市地方，自有前開規定之適用，系爭房屋之拍定價格為一百二十三萬元
    ，系爭房屋占用該基地之面積為三○．五七平方公尺（5768.08×53/10000），
    系爭土地之申報地價每平方公尺為一萬三千零四十元，土地及房屋申報總價額為
    一百六十二萬八千六百三十三元【計算式：0000000＋30.57×13040＝0000000
    】。本院酌系爭房屋之坐落地點鄰近都會地區，交通及居住環境尚稱便利，及其
    繁榮程度、經濟用途，被告使用所能獲利之情形因素，應認被告使用系爭房屋及
    土地相當於租金之利益，自按申報總價額年息百分之八計算，即十三萬二百九十
    一元，每月相當於租金之利益為一萬零八百五十八元（130291÷12＝10858，小
    數點以下均四捨五入），原告主張依申報總價額年息百分之十計算，核屬過高。
    原告請求被告自九十二年七月十一日起至返還系爭房屋之日止，按月給付原告一
    萬零八百五十八元，為有理由。
五、綜上所述，本件原告依所有物返還請求權，請求被告騰空遷讓返還系爭房屋；及
    依侵權行為、不當得利請求權，請求被告自九十二年七月十一日起至返還系爭房
    屋之日止，按月給付原告一萬零八百五十八元，為有理由，應予准許，其逾此部
    分之請求，為無理由，應予駁回。
六、原告陳明願供擔保請准宣告假執行，就原告勝訴部分核無不合，爰酌定相當擔保
    金額宣告之，至其敗訴部分，其訴既經駁回，假執行之聲請亦失所附麗，應併予
    駁回之。
七、訴訟費用負擔之依據：民事訴訟法第七十九條。
中      華      民      國    九十三    年    二    月    二十七    日
                              民事第一庭  法  官   呂淑玲
右為正本係照原本作成。
如對本判決上訴，須於判決送達後二十日內向本院提出上訴狀。
中      華      民      國    九十三    年    二    月    二十七    日
                                          書記官   方美雲
